【裁判字號】    90,訴,76
【裁判日期】    900913
【裁判案由】    營業稅
【裁判全文】
臺北高等行政法院判決                                  九十年度訴字第七六號
                              .
    原      告  隆豐營造股份有限公司
    代  表  人  甲○○
    被      告  臺北縣政府稅捐稽徵處（原臺北縣稅捐稽徵處）
    代  表  人  乙○○處長）.
    訴訟代理人  丙○○
右當事人間因營業稅事件，原告不服行政院中華民國八十九年十月二十三日台八十九
訴字第三○六七三號再訴願決定，提起行政訴訟，本院判決如左：
        主  文
原告之訴駁回。
訴訟費用由原告負擔。
        事  實
一、事實概要：原告於民國八十三年六月承攬台北市政府殯葬管理處火葬場增建祭拜
    亭工程，涉嫌未依法取得實際交易對象開立之進項憑證，而以販售統一發票幫助
    他人逃漏稅捐牟利之暉龍企業有限公司（以下簡稱暉龍公司）開立字軌號碼：Ｗ
    Ｇ00000000號及ＷＡ00000000號統一發票二張，銷售額合計新
    台幣（下同）八○○、○○○元（未含稅），充作進項憑證，並持以申報扣抵銷
    項稅額。案經被告以暉龍公司為無銷貨事實之虛設行號，有台灣板橋地方法院八
    十四年度易字第五二一八號刑事判決書可稽，認原告顯無向該虛設行號進貨，並
    支付貨款之事實，除追繳其稅款外，並依行為時營業稅法第五十一條第五款規定
    按其所漏稅額處三倍罰鍰一二○、○○○元。原告不服，申請復查，未准變更，
    向台灣省政府提起訴願，經遭駁回，遂就罰鍰部分訴經財政部台財訴字第八七○
    二三七三三二號再訴願決定，將原處分及原決定撤銷，由被告另為處分。被告重
    為復查決定，仍維持原核定，原告訴經臺灣省政府八八府訴一字第一五○七八六
    號訴願決定，將原處分撤銷，由被告另為處分。被告重為復查決定，仍維持原核
    定。嗣營業稅改為國稅，原告循序向財政部、行政院提起訴願、再訴願，均遭決
    定駁回，遂提起行政訴訟。
二、兩造聲明：
  （一）原告聲明：
      １、再訴願決定、訴願決定及原處分均撤銷，改處行為罰。
      ２、訴訟費用由被告負擔。
  （二）被告聲明：
      １、駁回原告之訴。
      ２、訴訟費用由原告負擔。
三、兩造之爭點：
    原告未依規定向實際交易對象取得實際進貨憑證，而向虛設行號購得發票，被告
    依行為時營業稅法第五十一條第五款規定處以漏稅罰，是否合法？
  （一）原告主張之理由：
      １、原告係營建業，依財政部八十四年五月二十三日台財稅第八四一六二四九
          四七號函所釋示，建築業之營業人如有建築房屋之事實，而因礙於建築法
          令之規定，取得出借牌照廠商開立之發票充作進項憑證，且該營造廠依法
          報繳營業稅者，應依財政部八十三年七月九日台財稅第八三一六○一三七
          一號函說明之（二）２規定辦理，即除應依營業稅法第十九條第一項第一
          款規定追補稅款及依據稅捐稽徵法第四十四條規定處行為罰外，得免依營
          業稅法第五十一條第五款規定處漏稅罰。
      ２、依司法院釋字第三三七號解釋，營業稅法第五十一條第五款規定，納稅義
          務人虛報進項稅額者，除追繳稅款外，按所漏稅額處五倍至二十倍罰鍰，
          並得停止其營業。此解釋意旨，自應以納稅義務人有虛報進項稅額並應以
          逃漏稅款者，始得據以追繳稅款及處罰。財政部中華民國七十六年五月六
          日台財稅第七六三七三七六號函對於有進貨事實之營業人，不論其是否有
          虛報進項稅額，並因而逃漏稅款，概依首開條款處罰，其與該條款意旨不
          符部份，有違憲法保障人民權利之本旨，應不再援用，原告並無虛報進項
          稅額逃漏稅情事，當以免罰。
      ３、被告以暉龍公司縱有申報營業稅，政府亦無從收到應收之稅款，自難謂無
          逃稅，然原告交營業稅與暉龍公司，是為暉龍公司之銷項稅額，若其另以
          虛進成本之進項稅額，退抵致政府短收稅款，其原因在進項成本為虛偽，
          而非在銷項稅額之收入，這可能與法律漏洞、租稅行政不確實有關，稽徵
          機關應依法追繳應收之冒退稅款，並處罰行為人，他人冒退稅款而處罰原
          告，認事用法顯為不當。
      ４、被告以原告於八十八年五月十八日檢送存摺影本供核，經查八十三年九月
          二十一日至十一月十七日之存摺影本中確無現金提領記錄，大多以轉帳方
          式支付，認其以支付暉龍公司之現金支付傳票證明已付款一節實不足採，
          唯，有進貨事實雙方不爭議（台北市政府工程），既有進貨豈能不付款，
          既付貨款百分之五營業稅為何可不付；就暉龍公司而言，既虛設行號蓄意
          逃稅，豈能不收營業稅。原告該年度營收達新台幣十二億，若以每年三百
          六十五天計，平均每天現金流量達三百二十萬以上；若以週算平均每週現
          金流量達二千三百萬元，營建業為發臨時工資保有流動金百萬以上實為常
          情。以支付期間現金簿未領款而否定支付，邏輯上恐難成立，而以轉帳支
          付乃作帳方式，轉帳付款憑證於中型以上公司每年何止千百筆，以此相苛
          求，置商業會計法於何地？現金給付，應不必以現實給付時有稽徵機關人
          員親眼目睹為必要。
      ５、被告以暉龍公司所開立發票品名為粉刷工程亦與原告所提示之工程合約價
          目表內容不符，認原告以不實發票作為進項憑證扣抵銷項稅額逃漏營業稅
          ，否准可免除營業稅處罰之復查申請，業經財政部八十七年七月二十九日
          台財訴第000000000號訴願決定書所不採信，又以依財政部八十
          七年一月十七日台財稅第八七一九二五四一○號函釋，虛設行號縱有申報
          營業稅，政府亦無收到之稅款，自難謂無逃稅而否定財政部訴願決定，再
          經台灣省政府八十八年四月十九日八八府訴一字第一五○七八六號撤銷原
          處分而不採信。關於被告所揭財政部八十七年一月十七日台財稅第八七一
          九二五四一○號函，在法令彙編遍尋不著，請教台北市稅捐稽徵處服務處
          稱已廢止不用。原告前後提示支付憑證四○一申報表、總帳、現存款簿供
          核，證明均依商業會計法適時支付款項並取得憑證，因此原告已善盡舉證
          之責任。
（二）被告主張之理由：
      １、本件被告重為復查決定，以原告未依法取得實際交易對象所開立之進項憑
          證，而取得販售統一發票幫助他人逃漏稅捐牟利之暉龍公司開立發票充作
          進項憑證，並持以申報扣抵銷項稅額，被告據以發單追繳已扣抵之稅額，
          並無不合，此經臺灣省政府八八府訴一字第一五○七八六號決定書確認在
          案。
      ２、又被告曾於八十五年十一月二十八日以八五北縣稅法字第二一六五八○號
          函請原告舉證確有支付進項稅額予實際銷售人之相關資料供核，惟原告函
          復以財政部八十三年七月九日台財稅字第八三一六○一三七一號函釋並未
          規定需舉證實際銷貨人為誰，而係指確有支付為已足，出納人員依憑證付
          款，因事隔二年無法辨認實際領款人，檢附有暉龍公司及負責人李明輝領
          款印章之現金支付傳票、交辦或承攬工程計價單及現金帳，證明其確有支
          付該筆稅款。惟查原告既未舉證確有支付進項稅額予實際銷貨之營業人，
          依前揭財政部函釋係構成逃漏稅，應依行為時營業稅法第五十一條第五款
          規定補稅並處罰。
      ３、被告於八十八年五月四日以八八北縣稅法字第三五九八九號函請原告就其
          主張支付現金予暉龍公司作為貨款部分提供當時現金提領紀錄等資料如存
          摺等供核，原告於八十八年五月十八日檢送存摺影本供核，經查其八十三
          年九月二十一日至十一月十七日之存摺影本中確無現金提領紀錄，大多以
          轉帳方式支出，則其以支付暉龍公司現金之現金支付傳票證明確已付款一
          節，實不足採，原核定按其虛報進項稅額處三倍罰鍰計一二○、○○○元
          ，並無不合。
      ４、財政部訴願決定，以暉龍公司為虛設行號，專以出售統一發票牟取不法利
          益為業，並無銷貨事實，該公司以其名義填製買受人、品名、數量及金額
          均不實之會計憑證統一發票，幫助原告等逃漏營業稅，又為掩飾其虛開不
          實統一發票之行為，取得其他虛設行號虛開之統一發票扣抵稅額，有臺灣
          板橋地方法院八十四年度易字第五二一八號刑事判決書影本附原處分機關
          卷可稽，依該部八十七年一月十七日台財稅字第八七一九二五四一○號函
          釋意旨，暉龍公司縱有申報營業稅，政府亦無收到應收之稅款，自難謂無
          逃漏。
      ５、依財政部台財稅字第八三一六○一三七一號函釋，原告雖有進貨事實，惟
          其取得虛設行號開立之發票，自無向該虛設行號進貨並支付進項稅額之事
          實，除其能證明確有支付進項稅額予實際銷貨之營業人，並經稽徵機關查
          明該稅額已依法報繳者，不再處漏稅罰外，其虛報進項稅額，已構成逃漏
          稅，應依行為時營業稅法第五十一條第五款規定處罰，原告未能指明確有
          支付進項稅額予實際銷貨之營業人，難謂其無逃漏稅捐之事實。
      ６、經查暉龍公司負責人李明輝於八十三年六月間起至同年十一月間止，連續
          多次在暉龍公司以該公司名義填製買受人、品名、數量及金額均不實之會
          計憑證統一發票共八十一張，金額共三千四百一十七萬二千七百八十六元
          ，計幫助申請人等二十二家公司等納稅義務人逃漏營業稅一百七十萬零八
          千六百四十六元，營利事業所得稅八百五十四萬三千一百九十五元，又為
          掩飾其虛開不實統一發票之行為，並自八十三年六月間起至同年十月間止
          ，取得虛設行號系韋有限公司及怡煌工程行二家行號虛開之統一發票共六
          十張，金額共計三千二百七十二萬四千一百一十一元，作為暉龍公司之進
          項憑證，有板橋地方法院八十四年度易字第五二一八號刑事判決事實欄可
          稽。則暉龍公司既屬虛設行號，原告自無向該公司進貨並支付進項稅額之
          可能，再因上開虛設行號為牟取不法之利益，而無銷售貨物或勞務之事實
          虛開統一發票後，又取得虛設行號之進項憑證申報扣抵銷項稅額，以抵銷
          其應納之稅額，故虛設行號縱有申報開立予原告之統一發票，惟其就另取
          得虛偽之進項憑證扣抵後之餘額報繳營業稅，如此以虛抵虛，自難謂已依
          法報繳稅款。又原告主張以現金支付貨款，卻未能提供具體憑證證明支付
          進項稅額予實際銷貨人，其以非實際交易對象之虛設行號發票扣抵銷項稅
          額，已構成虛報進項稅額，逃漏稅捐，依財政部頒「稅務違章案件裁罰金
          額或倍數參考表」規定，虛報進項稅額，有進貨事實者，取得虛設行號開
          立之憑證申報扣抵，按所漏稅額七倍裁處，但於裁罰處分核定前已繳稅款
          及以書面承認違章事實者，處三倍罰鍰，則本案衡情按漏稅額處以三倍罰
          鍰，於法尚無違誤，亦與司法院釋字第三三七號解釋無違，請將原告之訴
          駁回，以維稅政。
        理  由
一、本件原告經合法通知，無正當理由未於言詞辯論期日到場，依行政訴訟法第二百
    十八條準用民事訴訟法第三百八十五條，查無民事訴訟法第三百八十六條所列各
    款情事，爰依被告之聲請，由其一造辯論而為判決，合先敘明。
二、按「營業人當期銷項稅額，扣除進項稅額後之餘額，為當期應納或溢付營業稅額
    。．．．進項稅額，指營業人購買貨物或勞務時，依規定支付之營業稅額。」營
    業人購進之貨物或勞務未依規定取得並保存第三十三條所列之憑證者，進項稅額
    不得扣抵銷項稅額。「營業人以進項稅額扣抵銷項稅額者，應具有載明其名稱、
    地址及統一編號之左列憑證：一、購買貨物或勞務時，所取得載有營業稅額之統
    一發票。．．．」納稅義務人虛報進項稅額者，除追繳稅款外，按所漏稅額處一
    倍至十倍罰鍰，並得停止其營業，為行為時營業稅法第十五條第一項、第三項、
    第十九條第一項第一款、第三十三條第一款及第五十一條第五款所明定。又「為
    符合司法院釋字第三三七號解釋意旨，對於營業人取得非實際交易對象所開立之
    統一發票作為進項憑證申報扣抵銷項稅額之案件，應視情節，分別依左列原則處
    理：（一）取得虛設行號發票申報扣抵之案件：1.無進貨事實者：以虛設行號發
    票申報扣抵，係屬虛報進項稅額，並逃漏稅款，該虛報進項之營業人除應依刑法
    行使偽造文書罪及稅捐稽徵法第四十一條之規定論處外，並應依營業稅法第五十
    一條第五款規定補稅並處罰。2.有進貨事實者：(1)進貨部分，因未取得實際銷貨
    人出具之憑證，應依稅捐稽徵法第四十四條規定處以行為罰。(2)因虛設行號係專
    以出售統一發票牟取不法利益為業，並無銷貨事實，故取得虛設行號發票之營業
    人，自亦無向該虛設行號進貨並支付進項稅額之事實，除該營業人能證明確有支
    付進項稅額予實際銷貨之營業人，並經稽徵機關查明該稅額已依法報繳者，應依
    營業稅法第十九條第一項第一款規定，就其取得不得扣抵憑證扣抵銷項稅額部分
    ，追補稅款，不再處漏稅罰外，其虛報進項稅額，已構成逃漏稅，應依營業稅法
    第五十一條第五款規定補稅並處罰。．．．稽徵機關依前項原則按營業稅法第五
    十一條第五款規定補稅處罰時，應就涉案營業人有關虛報進項稅額，並因而逃漏
    稅款之事實，詳予調查並具體敘明，以資明確。」復經財政部八十三年七月九日
    台財稅字第八三一六○一三七一號函釋有案。
三、本件被告重為復查決定，以原告未依法取得實際交易對象所開立之進項憑證而取
    得販售統一發票幫助他人逃漏稅捐牟利之暉龍公司開立發票充作進項憑證，並持
    以申報扣抵銷項稅額，被告據以發單追繳已扣抵之稅額，此部分並經臺灣省政府
    八八府訴一字第一五○七八六號決定書審認在案，原告對此前提亦不爭執。又被
    告曾於八十五年十一月二十八日以八五北縣稅法字第二一六五八○號函請原告舉
    證確有支付進項稅額予實際銷售人之相關資料供核，惟原告函復以財政部首揭函
    釋並未規定需舉證實際銷貨人為誰，而係指確有支付為已足，出納人員依憑證付
    款，因事隔二年無法辨認實際領款人，檢附有暉龍公司及負責人李明輝領款印章
    之現金支付傳票、交辦或承攬工程計價單及現金帳，證明其確有支付該筆稅款。
    被告前於八十八年五月四日以八八北縣稅法字第三五九八九號函請原告就其主張
    支付現金與暉龍公司作為貨款部分提供當時現金提領紀錄等資料如存摺等供核，
    原告於八十八年五月十八日檢送存摺影本供核，經查其八十三年九月二十一日至
    十一月十七日之存摺影本中確無現金提領紀錄，大多以轉帳方式支出，則其以支
    付暉龍公司現金之現金支付傳票證明確已付款一節，實不足採。再查暉龍公司負
    責人李明輝於八十三年六月間起至同年十一月間止，連續多次在暉龍公司以該公
    司名義填製買受人、品名、數量及金額均不實之會計憑證統一發票共八十一張，
    金額共三千四百一十七萬二千七百八十六元，計幫助原告等二十二家公司逃漏營
    業稅一百七十萬零八千六百四十六元，營利事業所得稅八百五十四萬三千一百九
    十五元，又為掩飾其虛開不實統一發票之行為，並自八十三年六月間起至同年十
    月間止，取得虛設行號系韋有限公司及怡煌工程行二家行號虛開之統一發票共六
    十張，金額共計三千二百七十二萬四千一百一十一元，作為暉龍公司之進項憑證
    後，有板橋地方法院八十四年度易字第五二一八號刑事判決事實欄可參。則暉龍
    公司既屬虛設行號，原告自無向該公司進貨並支付進項稅額之可能，再因上開虛
    設行號為牟取不法之利益，而無銷售貨物或勞務之事實虛開統一發票後，又取得
    虛設行號之進項憑證申報扣抵銷項稅額，以抵銷其應納之稅額，故虛設行號縱有
    申報開立與原告之統一發票，惟其就另取得虛偽之進項憑證扣抵後之餘額報繳營
    業稅，如此以虛抵虛，自難謂已依法報繳稅款。又原告主張以現金支付貨款，卻
    未能提供具體憑證證明支付進項稅額予實際銷貨人，其以非實際交易對象之虛設
    行號發票扣抵銷項稅額，已構成虛報進項稅額，逃漏稅捐，依財政部所頒「稅務
    違章案件裁罰金額或倍數參考表」規定，虛報進項稅額，有進貨事實者，取得虛
    設行號開立之憑證申報扣抵，按所漏稅額七倍裁處，但於裁罰處分核定前已繳稅
    款及以書面承認違章事實者，處三倍罰鍰，而裁罰一二○、○○○元，於法悉無
    不合，原告徒以：系爭工程經合約、施工、驗收、收款等程序皆有文件可查，不
    可能有「無交易事實」存在，暉龍公司為虛設行號，當由實際施工人支領，且司
    法院釋字第三三七號解釋未規定須舉證實際銷貨人，原告年營業額在十二億元以
    上，公司內部經常保有百萬元以上現金，實際交易人領款當然希望領現金，系爭
    八十萬元為小工程，非其零用金所不能負擔，以未領現金推論其未支付貨款及稅
    款，似屬牽強云云，主張原處分不法。然查暉龍公司為虛設行號，專以出售統一
    發票牟取不法利益為業，並無銷貨事實，該公司以其名義填製買受人、品名、數
    量及金額均不實之會計憑證統一發票，幫助原告等逃漏營業稅，又為掩飾其虛開
    不實統一發票之行為，取得其他虛設行號虛開之統一發票扣抵稅額，有如前述。
    依財政部八十七年一月十七日台財稅字第八七一九二五四一○號函釋意旨，暉龍
    公司縱有申報營業稅，政府亦無收到應收之稅款，自難謂無逃漏，又依該部台財
    稅字第八三一六○一三七一號函釋，原告雖有進貨事實，惟其取得虛設行號開立
    之發票，自無向該虛設行號進貨並支付進項稅額之事實，除其能證明確有支付進
    項稅額予實際銷貨之營業人，並經稽徵機關查明該稅額已依法報繳者，不再處漏
    稅罰外，其虛報進項稅額，已構成逃漏稅，應依行為時營業稅法第五十一條第五
    款規定處罰，原告未能指明確有支付進項稅額予實際銷貨之營業人，則稽徵機關
    無從據以追補實際銷貨人所逃漏之稅款，原告自非無逃漏稅捐之事實。從而被告
    依行為時營業稅法第五十一條第五款規定對原告科處罰鍰，亦難謂有違前開釋字
    第三三七號解釋。
四、綜前所述，原處分並無不法，一再訴願決定遞予維持，並無不當。原告徒執前詞
    ，聲請撤銷，為無理由，應予駁回。
據上論結，本件原告之訴為無理由，爰依行政訴訟法第二百十八條、民事訴訟法第三
百八十五條、行政訴訟法第九十八條第三項前段，判決如主文。
中      華      民      國    九十    年      九      月      十三      日
                             臺 北 高 等 行 政 法 院  第  一  庭
                                         審 判 長 法  官  鄭忠仁
                                                  法  官  楊莉莉
                                                  法  官  林育如
右為正本係照原本作成。
如不服本判決，應於送達後二十日內，向本院提出上訴狀並表明上訴理由，如於本判
決宣示後送達前提起上訴者，應於判決送達後二十日內補提上訴理由書（須按他造人
數附繕本）。
中      華      民      國    九十    年      九      月      十三      日
                                                  書記官  賴思華


司法院資訊處製作；財團法人民間司法改革基金會備份。
